【裁判字號】    95,再抗,1
【裁判日期】    950213
【裁判案由】    發還擔保金
【裁判全文】
臺灣高等法院臺南分院民事裁定           95年度再抗字第1號
聲  請  人  乙  ○
相  對  人  甲○○
上列聲請人因與相對人間聲請返還擔保金事件，對於中華民國82
年2月27日台灣雲林地方法院82年度聲字第30號及同年4月19日本
院82年度抗字第95號所為確定裁定，聲請再審，本院裁定如下：
    主    文
再審聲請駁回。
聲請訴訟費用由聲請人負擔。
    理    由
一、查本件聲請人於94年8月18日向臺灣雲林地方法院提出民事
    聲請再審狀，該院於同年12月5日裁定以：「相對人與聲請
    人間請求損害賠償事件，相對人依本院79年度全字第207號
    民事裁定，於本院79年度存字第290號提存事件提存新台幣
    200,000元，為聲請人供擔保，而聲請對聲請人之財產為假
    扣押執行。嗣於訴訟終結後，相對人定20日以上之期間，催
    告聲請人行使權利而未行使，經相對人聲請本院以82年度聲
    字第30號裁定准予返還上開擔保金，聲請人提起抗告，經臺
    灣高等法院臺南分院以82年度抗字第95號裁定駁回，聲請人
    提起再抗告，亦經最高法院以82年度台抗字第294號裁定駁
    回，而告確定等情，為聲請人所不爭執，並經本院調卷查明
    屬實。是聲請人對本法院82年度聲字第30號確定裁定聲請再
    審，按諸聲請人對曾經第二審法院裁定之確定裁定聲請再審
    ，依民事訴訟法第507條準用同法第499條第2項之規定，專
    屬原第二審法院管轄，本件聲請人向本院聲請再審，顯有違
    誤，爰依職權將本件移送於有管轄權之法院即臺灣高等法院
    臺南分院。」等情，乃將本件移送本院審理，合先敘明。
二、聲請人聲請再審意旨略以：
  (一)查94年7月28日接奉原審法院94年7月25日雲院瑜民美94年度
    聲再字第2號函，原審法院94年度聲再字第2號業經撤回而告
    終結，為陳報新事實新證據，聲請准予再審為有理由。
  (二)併此陳報鈞院93年度抗字第508號，最高法院審理中，未經
    決定前，爰聲請准予再審，並提出臺灣雲林地方法院雲院
    瑜民美94年度聲再字第2號函文影本臺灣雲林地方法院82
    年度聲字第30號裁定影本鈞院94南分院敬民遼93抗508號
    函文影本臺灣高等法院台中分院80年度訴字第76號判決影
    本臺灣雲林地方法院民事執行處雲院敬民執戊決字第82之
    1475號函影本臺灣雲林地方法院79年度全字第270號裁定
    影本行政院秘書處院台法字第0940013342號函影本83年
    3月14日收據影本立法委員林樹山先生94年8月15日案件影
    本偵訊筆錄等為證。
  (三)聲請人當時不識字無法閱讀本件所有偵訊筆錄，聲請人當時
    從事爆米花生意時被相對人等五人恐嚇取財，經聲請人向家
    人求警方才救出，該遭受妨害自由之事實，存在於本件警訊
    筆錄內容，相對人刑事罪證確定，反勾結警員，延誤12個鐘
    頭才扣押在案。聲請人並無為相對人治眼病，自無現行提出
    告訴被傷害經醫師現日療傷診斷證明可稽，亦無向警方報案
    ，警員早知悉虛偽載明據陳某現雙眼已嚴重受傷，可能有失
    明之虞，你有何意見…凡此有警員虛偽不實之筆錄內容可據
    。聲請人自始至終否認偵訊之筆錄，已有確定之民刑事確定
    判決書內容為證，為此向上級長官陳情為有理由，經立法委
    員林樹山先生、鈞院函及行政院秘書處函之懲戒處分後，已
    發生變更，而有民事訴訟法第496條第1項第1款至13款情形
    所規定之再審事由，上開新事證係知悉在後，自已遵守再審
    不變期間。
  (四)上開新事證並已發生變更本件原裁定為不當駁回本件歷次之
    聲請再審，法官有違背法令程序，並發生變更動搖原確定判
    決，警員與相對人間更犯有刑法第122條第1及4項之罪，有
    相關證物可據，為不須經調查程序，即可請求法官依職權移
    送相對人至公訴法庭審判其罪服刑，並得證明相對人非被害
    人，其係反而虛偽誣陷聲請人，令聲請人受有冤枉之確定訴
    訟費用額之損失。本案應受免訴而不受理，為未經確定之裁
    定，據此證明應認本件依法通知開庭重新再審為有理由，為
    此請求重新改判相對人提供之二十萬元擔保金，應賠償予聲
    請人之確定訴訟費用額及冤枉之損失云云。並聲明：一、請
    求原裁定廢棄，並廢棄原確定判決。二、再審及前審訴訟費
    用由相對人負擔及國庫負擔。
三、按「裁定已經確定，而有第496條第1項或第497條之情形者
    ，得準用本編（再審程序）之規定，聲請再審」；「再審之
    訴，應於30日之不變期間內提起。前項期間，自判決確定時
    起算，判決於送達前確定者，自送達時起算；其再審之理由
    發生或知悉在後者，均自知悉時起算。但自判決確定後已逾
    五年者，不得提起。」民事訴訟法第507條、第500條第1、2
    項定有明文。次按「再審之訴不合法者，法院應以裁定駁回
    之。」同法第502條第1項亦定有明文。
四、經查：
  (一)原審法院82年度聲字第30號返還擔保金事件，聲請人對於原
    審法院准予返還擔保金於相對人不服，提起抗告，經本院以
    82年度抗字第95號裁定駁回，聲請人提起再抗告，亦經最高
    法院於82年7月17日以82年度台抗字第294號裁定駁回，裁定
    正本並於同年月20日送達予聲請人，而告確定，此有送達證
    書附於該卷第34頁可稽，並經本院依職權調閱上開卷宗查明
    屬實。則聲請人對原審法院82年度聲字第30號及本院82年度
    抗字第95號確定裁定不服，聲請人應於82年8月19日前聲請
    再審，乃竟遲至94年8月18日始對上開確定裁定聲請再審，
    顯已逾三十日之不變期間。又聲請人雖以其不識字為由而主
    張其知悉再審事由在後，固未舉證以實其說，縱然屬實，惟
    自上開82年度聲字第30號裁定於82年7月20日確定後，也已
    逾五年，亦不得提起再審，揆諸前揭法律規定，其聲請再審
    不能認為合法，應予駁回。
  (二)至於聲請人另提民事聲請合併裁判狀所載聲請就最高法院94
    年度台抗字第756號確定裁定與本件合併裁判，惟查該裁定
    乃對另案即本院93年度抗字第508號移轉管轄裁定之再抗告
    與首揭本件之審理範圍毫無關係，附此敘明。
五、據上論結，本件再審之聲請為不合法，依民事訴訟法第507
    條、第502條第1項、第95條、第78條，裁定如主文。
中    華    民    國    95    年    2    月    13    日
                  民事第一庭    審判長法  官  林金村
                                      法  官  胡景彬
                                      法  官  林輝雄
上為正本係照原本作成。
不得抗告。
中    華    民    國    95    年    2    月     13    日
                                      書記官  黃惠美
                                                  Ｊ


司法院資訊處製作；財團法人民間司法改革基金會備份。
